臺灣基隆地方法院刑事判決　　　　　　　　　　　　　九十一年度訴字第四四九號
　　公　訴　人　臺灣基隆地方法院檢察署檢察官
　　被　　　告　乙○○
　　被　　　告　丙○○
　　被　　　告　甲○○
右列被告因違反懲治走私條例案件，經檢察官提起公訴（九十年度偵字第四二四五號
），本院判決如左：
    主      文
乙○○共同私運管制物品進口逾公告數額，處有期徒刑捌月。
丙○○、甲○○共同私運管制物品進口逾公告數額，各處有期刑徒刑伍月。
扣案之大陸製大衛杜夫菸陸萬伍佰包、黃硬盒長壽菸捌萬貳仟捌佰包、白淡長壽煙肆
萬陸仟肆佰捌拾包均沒收。
        事      實
一、乙○○前於民國八十六年間因違反懲治走私條例案件，經臺灣臺中地方法院判處
    有期徒刑四月，緩刑四年，於同年十月三十日判決確定；丙○○前於八十二年間
    亦因懲治走私條例案件，經臺灣宜蘭地方法院判處有期徒刑三月，緩刑三年，同
    年六月十六日確定；甲○○前於八十九年間因業務過失致死案件，經臺灣宜蘭地
    方法院判處有期徒刑一年，緩刑四年，於同年十二月三日判決確定。三人素行不
    端，且乙○○、甲○○兄弟均在緩刑期間，猶不知悔改，即由乙○○綽號「阿狗
    」之不詳姓名成年男子，共同基於私運管制物品進口之犯意聯絡，謀定由乙○○
    負責將管制物品私運進口，交由「阿狗」接駁販售，代價為新台幣（下同）八萬
    元。九十年十月三日上午九時十分許，乙○○即自任「晉盛發一號」漁船，甲○○擔任輪機長、丙○○擔任船員，向基隆市和平島安檢所報關出港，並在出港後
    搭載大陸籍漁工陳國輝、張佛銀（以上二人均由檢察官另為不起訴處分），隨即
    前往彭佳嶼海域捕漁作業。同年十月七日下午四時許，乙○○復將晉盛發一號漁
    船航向彭佳嶼西北方約四十海哩處之領海外（起訴書誤載為北緯二十五度三十八
    分；東京一二二度十七分），由某艘不知名大陸籍鐵殼船上人員將逾公告數額、
    完稅價格為新台幣（下同）二百四十六萬五千三百十五元之未稅大陸製大衛杜夫
    牌洋煙六萬零五百包、黃硬盒長壽牌香煙八萬二千八百包、白淡長壽牌香煙四萬
    六千四百八十包丟包到晉盛發一號漁船甲板上，甲○○、丙○○明知該批香煙為
    未稅香煙，仍與乙○○承前共同私運管制物品進口之犯意聯絡，在甲板上接駁該
    批未稅香煙，並搬運至船內密艙口，再由陳國輝、張佛銀排放至密艙內。同年十
    月八日下午二時十五分許，乙○○駕駛晉盛發一號漁船，載運該批逾公告數額之
    香煙返回基隆正濱漁港，並伺機聯絡「阿狗」搬離販售得利，而於同年月十二日
    下午八時三十分許，為行政院海岸巡防署海洋巡防總局第一海巡隊在正濱漁港搜
    索查獲，並扣得綽號「阿狗」者所有，犯罪所得之上開未稅香煙一批及大陸製長
    壽煙（斷裂）三支、黃長壽硬盒碎片（圓型）三張、防水塑膠袋碎片（圓型）六
    片，而悉上情。
二、案經海岸巡防署海洋巡防總局第一海巡隊報告臺灣基隆地方法院檢察署檢察官偵
    查起訴。
    理      由
一、訊據被告乙○○坦承私運上開未稅香煙等情不諱，惟辯稱係在北緯二十五度三十
    八分、東經一百二十二度十七分之領海外作業時，該不知名大陸籍鐵殼船主動靠
    近詢問可否代為運回，並言明酬勞，並非事先聯繫云云；被告甲○○、丙○○固
    坦承參與搬運上開未稅香煙，然矢口否認有何私運管制物品進口之犯行，均辯稱
    出港前不知情，嗣鐵殼船靠近晉盛發一號漁船並將貨物丟上甲板後，船長乙○○
    叫伊等搬貨，伊有搬貨，但不知是何物品，且未收取搬運走私香煙的酬勞。經查
    ：
（一）被告乙○○於行政院海岸巡防署海洋巡防總局第一海巡隊（下簡稱第一海巡隊
      ）訊問時供稱：依出港前與對方鐵殼船之約定，前往北緯二十五度三十八分、
      東經一二二度十七分處向不知名之鐵殼船接駁未稅洋，貨主叫阿狗，幫人代工
      載運這趟代價是八萬元，一切都是伊聯絡，接駁時由船員與漁工負責搬運對方
      搬過來的貨，放置在後船密艙內，船員出港前均不知情，到了接駁地點才告訴
      他們（見偵卷第十九頁反、第二十頁）；於檢察官偵查中亦供稱：貨主真實姓
      名不知道，只知道貨主綽號叫阿狗，阿狗請伊幫忙載，代價八萬元，並告訴伊
      貨進來後會打電話給伊（見偵卷第三十六頁反面），於本院九十一年九月十日
      訊問、同年十月三十日審理時均供承係事先聯絡綽號「阿狗」之男子明確期日
      及審判期日，參以被告甲○○於第一海巡隊訊問時供陳「（問：該批未稅洋煙
      預計載往何處？交給何人？貨主是誰？）我不知道，都是船長負責聯絡的．．
      ．」（見偵卷第一海巡隊偵查卷宗九十年十月十二日偵訊筆錄）、丙○○於第
      一海巡隊訊問時供陳：被告乙○○將船往外開到約離彭佳嶼三十至四十海浬處
      ，與一不知名之鐵殼船靠泊，接駁未稅洋煙等語（見偵卷第二十二頁反面），
      被告甲○○、丙○○均未提及該不知名船舶靠近晉盛發漁船時有與船長交涉之
      情形，顯見係被告乙○○於出海前即與綽號「阿狗」之男子謀議私運上開未稅
      香煙入境甚明，被告於本院審判期日另提出申訴狀（本院按應係辯論狀）辯稱
      非事先聯絡云云，係事後卸責之詞，不足採取。
（二）被告乙○○辯稱八萬元係捕漁的代價，並非私運管制物品進口之代價，其因誤
      解檢察官的意思，始答稱此次私運之代價係八萬元云，然查被告乙○○經檢察
      官訊以貨主如何叫你去載時，答以「他跟我說『幫我載，八萬元』」（見偵卷
      第三十七頁反面），問題明確，應無發生誤解語意之可能，再者，被告乙○○
      於第一海巡隊訊以走私這批洋煙代價多少？時，答以「我幫人代工載運這趟代
      價是八萬元台幣．．．」（見偵卷第二十頁）等語，更可徵諸被告乙○○應係
      以八萬元之代價而私運上開未稅香煙進口。被告意圖卸責翻異前詞，亦不足採
      。
（三）再被告被告甲○○於第一海巡隊及檢察官訊問時均供稱接駁地點係在彭佳嶼西
      北方四、五十海浬處（見九十年十月十二日第一海巡隊偵訊筆錄、偵卷第十三
      頁反面）；被告丙○○於海巡隊訊問時亦供稱係於離彭佳嶼三十到四十海浬處
      與該鐵殼船接駁（見偵卷第二十二頁反面）等語，互核大致相符，是本院認定
      接駁地點應係在彭佳嶼西北方約四十海浬之領海外，至於被告乙○○所稱之北
      緯二十五度三十八分、東經一二二度十七分之領海外接駁云云，非惟未能指明
      何以確認上開經緯度，且該處離正濱漁港不遠，被告於九十年十月七日下午四
      時接駁，自毋庸於翌日下午二時始得航抵上開漁港，故其所述要非可採。
（四）又被告甲○○、丙○○辯稱有搬貨但不知所搬何物，且未收取走私香煙的酬勞
      云云，然被告丙○○於本院調查時供稱搬運之貨物是用布袋包裝，如為漁貨應
      該不是用布袋包裝；被告甲○○同日供稱走私的香煙是以黑色的塑膠袋包裹，
      搬運時確時不是漁貨，因為所捕漁獲是在船的前面捕獲，而且所捕漁獲的包裝
      不可能如此等語，參以被告乙○○供稱被告甲○○、丙○○於搬運時應該知道
      係搬運何物，因該二人是把走私香煙放在密室去儲放等情（以上均見本院九十
      一年九月十日訊問第錄），足見被告甲○○、丙○○二人於搬運時知悉所搬運
      者非漁獲，而係管制進口物品。再被告丙○○分別於第一海巡隊訊問及檢察官
      偵查中供稱「（問：你事前是否知情？事後代價如何？）出港前不知情，要搬
      貨時才告訴我，並答應順利完成交易後要多給我一萬元」、「 (問：這趟搬運
      有多少報酬？)他是說要給我幾千元」等情 (見偵卷第二十三頁、第三十五頁
      反面），被告乙○○於本院訊問時供稱：「．．．船員事先不知情．．．我沒
      有事先告訴船員搬洋煙的代價，我只有告訴他們會給也們錢，而且他們也瞭解
      不會作白工．．．」（見本院九十一年九月十日訊問筆錄），足微被告甲○○
      、丙○○二人於晉盛發一號漁船出港前確不知情，然於搬運時即已知悉係私運
      管制物品，猶同意搬運，並因搬運上開未稅香煙得以獲取捕漁以外之酬勞，二
      人以前揭詞置辯，無非畏罪卸責之詞，不足採信。
（五）此外，查獲之未稅香煙係大陸製香煙，完稅價格共計新台幣二百四十六萬五千
      三百十五元，有臺灣省煙酒公賣局九十年十月二十二日九十公北局調字第０四
      一六七號函、財政部基隆關稅局九十年十月三十日（九十）關緝估字第００三
      號函附卷可佐。本件事證明確，被告犯行堪可認定，應法論科。
二、查被告三人自領海外將逾公告管制數額之香煙私運進口至基隆正濱漁港，核被告
    等所為，係犯懲治走私條例第二條第一項之私運管制物品逾公告數額罪。被告甲○○、丙○○與被告乙○○於晉盛發一號漁船出港前雖無私運管制物品逾公告數
    額之犯意聯絡，然於搬運該管制物品時，與被告乙○○間基於相互搬運管制物品
    之認識，參與搬運管制物品，並約定收受酬勞，係以共同犯罪之意思參與私運管
    制物品進口，是被告三人間仍有犯意之聯絡及行為分擔；而被告乙○○與綽號「
    阿狗」不詳姓名成年男子間有犯意聯絡、行為分擔，均為共同正犯（綽號「阿狗
    」男子為共謀共同正犯，被告三人為實施共同正犯）。爰審酌被告乙○○、丙○○均曾犯走私罪，而被告乙○○、甲○○兄弟猶在緩刑期間，有臺灣高等法院被
    告全國前案紀錄表存卷可參，素行不端，仍不知悔改，私運貨物完稅價格達二百
    四十六萬五千三百十五元，並社會經濟秩序危害情節非輕，併乙○○犯後坦承犯
    行等一切情狀，分別量處如主文所示之刑示懲。又公告管制物品之種類及數額之
    變更，僅屬事實變更，於本件犯罪之成立並無影響，合併敘明。
三、扣案之大陸製大衛夫菸六萬五百包、黃硬盒長壽菸八萬二千八百包、白淡長壽煙
    四萬六千四百八十包，及為共犯即綽號「阿狗」者所有，因走私犯罪所得之物，
    依法宣告沒收。至長壽煙(斷裂)三支、防水塑膠袋碎片（圓型）六片、黃長壽硬
    盒碎片（圓型）三張，雖係供走私犯罪所用之物，然既已碎裂，已無使用價值，
    且非違禁物，本院認毋庸再予沒收。另扣案之密艙壓馬達遙控器五個、碎石塊（
    油壓密艙蓋）一塊、密艙蓋鐵片（圓型）一個、鑽孔機鑽頭一個係船主原有設備
    ，與本件走私犯罪無直接相關聯，業據被告乙○○供明在卷，爰均不予宣告沒收
    ，附此敘明。
據上論斷，應依刑事訴訟法第二百九十九條第一項前段，懲治走私條例第二條第一項
，第十一條、刑法第二十八條、三十八條第一項第三款，判決如主文。
本案經檢察官熊南彰到庭執行職務。
中      華      民      國    九十一      年    十一    月     十三     日
                                臺灣基隆地方法院刑事第二庭
                                    審判長法  官  邱 志 平
                                          法  官  蔡 佳 玲
                                          法  官  劉 桂 金
右正本證明與原本無異。
對於本件判決如有不服，應於收受送達後十日內，向本院提出上訴書狀，上訴於臺灣
高等法院，並按他造當事人之人數附具繕本。
中      華      民      國    九十一      年    十一    月     十五     日
                                          書記官  陳 玲 誼
附錄論罪法條
懲治走私條例第二條：
私運管制物品進口﹑出口逾公告數額者，處七年以下有期徒刑，得併科新台幣二十萬
元以下罰金。
